【裁判字號】    99,交聲,1802
【裁判日期】    990701
【裁判案由】    聲明異議
【裁判全文】
臺灣高雄地方法院交通事件裁定        99年度交聲字第1802號
原處分機關  交通部公路總局高雄區監理所旗山監理站
異  議  人  甲○○
即受處分人
上列異議人因違反道路交通管理處罰條例案件，對於交通部公路
總局高雄區監理所旗山監理站民國99年6 月22日所為之裁決（旗
監違字第裁85-N00000000號），聲明異議，本院裁定如下：
    主  文
原處分撤銷。
甲○○汽車駕駛人，駕駛汽車經測試檢定酒精濃度超過規定標準
，因而肇事致人受傷，處罰鍰新臺幣壹萬玖仟伍佰元，並應吊扣
小型車普通駕駛執照貳拾肆個月及接受道路交通安全講習。
    理  由
一、異議意旨略以：異議人即受處分人甲○○係酒後駕駛自用小
    貨車發生事故，然原處分機關吊扣異議人普通大貨車駕駛執
    照，將影響異議人生計，爰請求撤銷原處分等語。
二、本件異議人酒後駕車之違規行為單一，而罰鍰、吊扣駕駛執
    照及施以道路交通安全講習等法律效果（處罰效果）與違規
    行為之存否俱無從分離，且聲明異議係由法院審查受處分人
    所涉之違規事實是否成立，及原處分所適用之法條是否正確
    、裁罰是否適當，是為貫徹司法審查作用，並避免法院嗣認
    定駕駛人並無交通違規行為，惟駕駛人卻已遭原處分機關裁
    處罰鍰、吊扣駕駛執照、施以道路交通安全講習確定之不合
    理現象，本院應就罰鍰、吊扣駕駛執照及施以道路交通安全
    講習法律效果予以審理，且於原處分失當時，應自為處分，
    並就罰鍰、吊照及安全講習等處罰效果，宜為一併重新諭知
    （臺灣高等法院所屬法院98年法律座談會刑事類提案第23號
    研討結果意旨參照），合先指明。
三、按汽車駕駛人，駕駛汽車經測試檢定，酒精濃度超過規定標
    準者，處新臺幣（下同）15,000元以上60,000元以下罰鍰，
    並當場移置保管其車輛及吊扣其駕駛執照1 年；因而肇事致
    人受傷者，並吊扣其駕駛執照2 年；汽車駕駛人，有第35條
    第1 項規定之情形，應接受道路交通安全講習，道路交通管
    理處罰條例第35條第1 項第1 款、第24條第1 項第2 款分別
    定有明文。
四、經查，異議人於99年4 月7 日7 時13分許，酒後駕駛車牌號
    碼2683-XR 號自用小貨車，行經高雄縣旗山鎮○○○路與南
    寮巷口處，因與林紫婕所騎乘車牌號碼XVW-037 號重型機車
    發生擦撞，致林紫婕手部受傷，並經員警據報到場對異議人
    實施酒精濃度測試，測得異議人呼氣酒精濃度達每公升0.33
    毫克，而予以舉發，並由原處分機關即交通部公路總局高雄
    區監理所旗山監理站於99年6 月22日以異議人違反道路交通
    管理處罰條例第35條第1 項第1 款等規定為由，裁處罰鍰19
    ,500元，吊扣普通大貨車駕駛執照24個月，並施以道安講習
    ，有交通部公路總局高雄區監理所旗山監理站旗監違字第裁
    85-N00000000號違反道路交通管理事件裁決書及高雄縣政府
    警察局舉發違反道路交通管理事件通知單、酒精測試報告、
    臺灣高雄地方法院檢察署檢察官99年度偵字第14402 號不起
    訴處分書各1 份在卷可稽（見本院卷第6 、7 、9 、13頁）
    ，是異議人於上開時、地有汽車駕駛人，駕駛汽車經測試檢
    定酒精濃度超過規定標準，因而肇事致人受傷之違規事實，
    應堪認定。茲就原處分所為裁罰是否適法妥當，分別論述如
    下：
  (一)罰鍰部分：
    衡諸上開道路交通管理處罰條例第35條第1 項第1 款規定及
    參酌違反道路交通管理事件統一裁罰基準表，原處分機關對
    異議人裁處罰鍰19,500元，於法並無違誤。
  (二)吊扣駕駛執照部分：
    按道路交通管理處罰條例第68條於94年12月14日修正公布，
    並於95年3 月1 日施行，而修正前規定：「汽車駕駛人，因
    違反本條例及道路交通安全規則之規定，受吊扣或吊銷駕駛
    執照處分時，吊扣或吊銷其持有各級車類之駕駛執照」，修
    正後規定：「汽車駕駛人，因違反本條例及道路交通安全規
    則之規定，受吊銷駕駛執照處分時，吊銷其持有各級車類之
    駕駛執照」。觀其修法意旨，係以「原條文將違規駕駛人所
    持有之各級車類駕駛執照一併吊扣或吊銷，失之過酷，影響
    人民工作及生活甚鉅」為由，而刪除吊扣駕駛人駕駛執照時
    ，應吊扣駕駛人持有各級車類駕駛執照之規定，故於修正後
    ，於吊扣駕駛執照處分時，自不應再吊扣其持有各級車類之
    駕駛執照，而僅得吊扣違規或違法當時所駕駛車種之駕駛執
    照。再者，行政行為，採取之方法所造成之損害不得與欲達
    成目的之利益顯失均衡，行政程序法第7 條第3 款定有明文
    及行政罰法第18條規定意旨可資參照。職是，本件異議人於
    前述違規之際所駕駛既為自用一般小貨車，故依法應僅得吊
    扣異議人違規時所駕駛該級車類之駕駛執照即小型車普通駕
    駛執照（至於實際執行面，可由交通主管機關於普通大貨車
    駕駛執照上或電腦檔存資料，註記吊扣小型車普通駕照，而
    為限制車類級別之駕駛資格，臺灣高等法院所屬法院98年法
    律座談會刑事類提案第20號、23號研討結果意旨參照）。原
    處分機關未見及此，逕予吊扣異議人所持有之普通大貨車駕
    駛執照24個月，此舉顯然不當剝奪異議人駕駛普通大貨車之
    權利，對異議人權益侵害甚鉅，亦與現行道路交通管理處罰
    條例第68條規定有悖，自非適法。又道路交通管理處罰條例
    第68條之規定固於99年5 月5 日修正公布，然施行日期另由
    行政院以命令定之，目前尚未施行，附此敘明。
  (三)道路交通安全講習部分：
    衡諸上開道路交通管理處罰條例第24條第1 項第2 款規定，
    原處分機關裁處異議人應接受道路交通安全講習，並無違誤
    。
五、綜上所述，原處分機關對異議人裁處罰鍰19,500元及應接受
    道路交通安全講習部分，固依法有據。然原處分機關吊扣異
    議人普通大貨車駕駛執照24個月部分，既有上開未洽之處，
    則異議人本件聲明異議，為有理由，自應由本院將原處分予
    以撤銷，並依道路交通管理處罰條例第35條第1 項第1 款、
    第24條第1 項第2 款，自為裁定如主文第2 項所示，以資適
    法。又本裁定主文第2 項中關於罰鍰19,500元部分，異議人
    業已於99年6 月22日繳納完畢，此觀移送書所載自明，是異
    議人就上開罰鍰部分，自得予抵扣而無需再繳納，併予敘明
    。
據上論斷，應依道路交通案件處理辦法第20條前段，道路交通管
理處罰條例第35條第1 項第1 款、第24條第1 項第2 款，裁定如
主文。
中    華    民    國     99   年     7     月    1    日
                  交通法庭    法  官  林永村
以上正本證明與原本無異。
如不服本裁定，應於收受送達後5 日內向本院提出抗告狀。
中    華    民    國     99   年     7     月    1    日
                              書記官  王珮樺

司法院資訊處製作；財團法人民間司法改革基金會備份。
